【裁判字號】    92,台上,6467
【裁判日期】    921120
【裁判案由】    強盜
【裁判全文】
最高法院刑事判決                              九十二年度台上字第六四六七號
    上  訴  人  甲○○
右上訴人因強盜案件，不服台灣高等法院台中分院中華民國九十二年八月二十六日第
二審判決（九十二年度上訴字第九四八號，起訴案號：台灣台中地方法院檢察署九十
一年度偵字第一八一０九號），提起上訴，本院判決如左：
    主  文
上訴駁回。
    理  由
按刑事訴訟法第三百七十七條規定，上訴於第三審法院，非以判決違背法令為理由，
不得為之。是提起第三審上訴，應以原判決違背法令為理由，係屬法定要件。如果上
訴理由狀並未依據卷內訴訟資料，具體指摘原判決不適用何種法則或如何適用不當，
或所指摘原判決違法情事，顯與法律規定得為第三審上訴理由之違法情形，不相適合
時，均應認其上訴為違背法律上之程式，予以駁回。本件原判決認定上訴人甲○○與
林宏佳、王勝民意圖為自己不法之所有，於民國九十一年九月十三日凌晨二時二十四
分許，共同攜帶兇器鐵鎚及電擊棒各一支，在台中市○○路尾隨翁彩雲所駕駛之小客
車進入某停車場，由林宏佳自翁女背後以手摀住其嘴巴，以電擊棒電擊翁女，至其不
能抗拒，由上訴人搶走翁女之自用小客車鑰匙一支、皮包一只（內有新臺幣五千元、
提款卡即金融卡三張、花旗銀行信用卡二張、廣三ＳＯＧＯ信用卡一張、中國石油股
份有限公司信用卡一張、鑽石戒指一只、行動電話一具、小皮包一個、化妝包一個、
記事簿一本、三溫暖油壓券約二十張等物）。並駕駛翁女小客車，強迫翁女上車，妨
害其行動自由，並逼迫其供出提款卡密碼得逞。於同日三時許，到達臺中縣大甲鎮○
○路彰化銀行大甲分行前，三人共同基於以不正方法利用自動付款設備取得他人財物
之犯意聯絡，即由林宏佳持翁女所有第一銀行之提款卡，在該銀行之提款機即自動付
款設備，先後提款二次，每次提款新台幣（下同）二萬元，而使前開銀行之提款機陷
於錯誤，共計提領得四萬元。經追捕而來之員警查獲林宏佳。上訴人見狀，乃駕駛原
自用小客車搭載王勝民、翁彩雲逃逸。後因小客車汽油用磬，上訴人、王勝民始棄車
逃逸，翁彩雲始得回復自由等情。係以上開強盜及妨害自由之事實，業據上訴人及林
宏佳二人自白，而上訴人等毆傷翁女之事實，並經證人即被害人翁彩雲證述明確，復
有光田綜合醫院診斷證明書、贓物認領保管單、金融卡影印、職務報告書、新光國際
航太科技股份有限公司守護星機動對派遣加值服務報告表、職務報告、歹徒行車及逃
逸路線、派遣加值服務報告表、追蹤訊號紀錄圖、求救訊號位置圖、位置圖、扣押物
品清單與臺灣臺中地方法院檢察署九十二年度偵緝字第二五五號起訴書等資料附卷可
稽，另有鐵鎚一支、口罩一個、手套一個、膠帶一捲、帽子一頂扣案可資佐證。並以
上訴人所辯未毆打翁女云云，為不可採取，於理由內詳予指駁說明。認上訴人犯行明
確，因而撤銷第一審關於此部分之判決，依牽連犯關係，從一重適用刑法第三百三十
條第一項之規定，論處上訴人意圖為自己不法之所有，結夥三人以上攜帶兇器，以強
暴、脅迫至使不能抗拒，而取他人之物罪刑，已詳述其所憑之證據及其認定之理由。
經核所為論敘均與卷內證據資料相符，從形式上觀察，並無認定事實不依證據或有何
採證違背證據法則等違法情形存在。上訴意旨略以：上訴人當時在車上小睡，不知林
宏佳、王勝民欲做犯法事情，最後乃在不知情之狀況下幫助他們，原判決依共同正犯
論處上訴人罪刑，自屬違法。原判決僅憑上訴人之自白而論處罪刑，亦未敘明有利於
上訴人之證據不予採取之理由，同屬違法。上訴人於原審請求調取導航系統中上訴人
與翁女之對話錄音，以查明真相，原審未調取致事實真相不明，自有應於審判期日調
查之證據未予調查之違法等語。惟查原判決論處上訴人罪刑，除有其自白外，尚以其
他多樣證據資料為佐證，非以其自白為唯一證據，而上訴人參與本件強盜罪之犯罪構
成要件之行為，而與林宏佳、王勝明有犯意聯絡及行為分擔，原判決論處上訴人為強
盜罪之共同正犯，並無適用法則不當之違法。而依據卷證資料，上訴人並未聲請調取
導航系統中上訴人與翁女之對話錄音。上訴意旨，並非依據卷內資料具體指摘，徒憑
己見，仍執陳詞，就原判決明白論斷之事項，及原審認事採證職權之行使，任意指摘
，泛言原判決理由不備及有應調查之證據未予調查之違法，或為事實之爭執，自非適
法之第三審上訴理由。其上訴違背法律上之程式，應予駁回。
據上論結，應依刑事訴訟法第三百九十五條前段，判決如主文。
中      華      民      國    九十二    年     十一     月     二十     日
                              最高法院刑事第六庭
                                  審判長法官  吳  雄  銘
                                        法官  池  啟  明
                                        法官  石  木  欽
                                        法官  郭  毓  洲
                                        法官  吳  三  龍
      右正本證明與原本無異
                                              書  記  官
中      華      民      國    九十二    年     十一     月    二十五    日
                                                                        Ｖ


司法院資訊處製作；財團法人民間司法改革基金會備份。
